【裁判字號】    98,消債更,353
【裁判日期】    980713
【裁判案由】    更生事件
【裁判全文】
臺灣板橋地方法院民事裁定           98年度消債更字第353號
聲  請  人  甲○○
上列聲請人依消費者債務清理條例聲請更生事件，本院裁定如下
：
    主      文
甲○○自中華民國九十八年七月十三日下午四時起開始更生程序
。
    理      由
一、本件聲請人依消費者債務清理條例聲請更生，其陳述略以：
    聲請人目前之債務總額新臺幣（下同）1,429,865 元，資產
    約有60,000元，因消費借貸、自用住宅貸款、信用卡或現金
    卡契約，對於金融機構負債。於消費者債務清理條例施行後
    ，曾以書面向最大債權金融機構國泰世華商業銀行請求共同
    協商債務清償方案而不成立，乃因聲請人早期因理財不善致
    積欠國泰世華銀行等多家金融機構債務無力清償，主要係因
    工作關係，在臺北蘆洲租屋，在附近各工地找尋適當工作派
    遣，皆屬臨時工性質，每月薪資所得尚有3-4 萬元，由於父
    親早逝，胞兄又有妻小家庭，所以母親由聲請人照顧，是除
    聲請人生活必要維持外，還要扶養母親及支付房租，每月所
    剩可清償債權之餘額約5 千元，卻無法滿足銀行的條件，況
    國泰世華銀行並未將原萬泰銀行將其債權移轉至萬榮行銷公
    司的部分納入協商範圍，致難與銀行達成協商共識。再者，
    聲請人之母年逾80，體弱多病，醫療所費不貲，近期不得不
    送入護理中心專門照料，每月花費24,000元，與胞兄共同負
    擔，每月亦需12,000元，實在無法達成銀行所開的還款條件
    ，只得聲請更生等語；並提出國民身分證、全民健康保險卡
    、家族系統表、戶籍謄本、財產及收入狀況說明書、財政部
    臺灣省北區國稅局財產歸屬資料清單、財政部臺灣省北區國
    稅局綜合所得稅各類所得資料清單、債權人清冊、財團法人
    金融聯合徵信中心當事人查詢個人資料（信用報告）回覆書
    及當事人綜合信用報告─消費者債務清理條例前置協商專用
    債權人清冊、勞工保險被保險人投保資料表（明細）、宜蘭
    縣蘇澳區漁會勞工保險證暨會員證明單、收入切結書、郵政
    存簿儲金簿、「消費者債務清理條例」債務人向最大債權金
    融機構辦理前置協商申請書、國泰世華商業銀行前置協商不
    成立通知書、經濟部函及銘億工程有限公司設立登記事項卡
    、房屋租賃契約書、新光吳火獅紀念醫院診斷證明書、醫療
    費用收據、蘇澳榮民醫院附設護理之家合約書、瓦斯費收據
    、統一發票、管理費收據、勞工保險及全民健康保險保險費
    收據、自來水費收據、電費收據、汽車行車執照、保險單等
    影本為證據。
二、經本院通知聲請人所陳報之已知債權人表示意見結果，各債
    權金融機構分別以債務人於民國97年11月間向最大債權金融
    機構國泰世華商業銀行請求前置協商，經該銀行以「未能接
    受足以負擔之還款方案等語」註記協商不成立，若債務人真
    有還款誠意，應積極與最大債權金融機構協商，而非逕以聲
    請更生途徑解決債務，故債務人是否藉遭退件或協商不成立
    為由，而蓄意逃避債務，債務人目前僅43歲，正值壯年，目
    前月薪約3 萬元，有收入來源，若努力工作，當可清償債務
    ，又債務人之消費多屬代償款項、購物等奢侈消費，恐有過
    分浪費之虞；債務人現在仍保有自用小客車1 輛，每月尚需
    支出燃料稅、牌照稅、強制汽車責任保險費、及高額加油費
    與維修保養費用，顯已逾一般人維持基本生活所必需，再者
    ，若債務人尚有繳付保險費用，債權人認為債務人重視自身
    商業保險利益，卻不積極償債，對債權人顯失公平，其人壽
    保險費實屬變相累積自身財富，難謂必要支出；因請求將聲
    請人之更生之聲請予以駁回各等語。
三、按法院開始更生程序之裁定，應載明其年、月、日、時，並
    即時發生效力，消費者債務清理條例第45條第1 項定有明文
    。經查，聲請人於提出本件更生之聲請前，曾向聲請人之最
    大債權金融機構國泰世華商業銀行表明協商之意思，經國泰
    世華商業銀行於97年12月23日以「未能接受顯足以負擔之還
    款方案」為由，而與聲請人協商不成立，此有聲請人提出之
    台北富邦商業銀行97年12月23日前置協商不成立通知書在卷
    可參，則聲請人確有依照消費者債務清理條例第151 條第1
    項規定先向最大債權金融機構申請前置協商之事實，當堪認
    定。又查，依據聲請人提出之財產及收入狀況說明書所載內
    容，既有不能清償債務之虞之情形存在，又其無擔保或無優
    先權之債務總額未逾1,200 萬元，復未經法院裁定開始清算
    程序或宣告破產；此外，本件又查無債務人有消費者債務清
    理條例第6 條第3 項、第8 條或第46條各款所定駁回更生聲
    請之事由存在，則債務人聲請更生，應予准許，爰為裁定如
    主文。至於聲請人於更生程序開始後，應另提出足以為債權
    人會議可決或經法院認為公允之更生方案以供採擇，俾免更
    生程序進行至依消費者債務清理條例第61條規定應行清算之
    程度；又於更生程序終結後，聲請人得否免責乃屬另一問題
    ，非於審究其得否開始更生程序時所應審究之事項，倘若聲
    請人確有不能免責之事由存在，其雖經裁定准予更生程序，
    亦無由因經由更生程序即得免除債務；均附此說明。
中    華    民    國    98    年    7     月    13    日
                  民事第一庭  法  官  許瑞東
上為正本係照原本作成。
本裁定不得抗告。
本裁定已於中華民國98年7月13日下午4時公告。
中    華    民    國    98    年    7     月    13    日
                              書記官  賴玉芬


司法院資訊處製作；財團法人民間司法改革基金會備份。
